臺灣臺中地方法院民事判決
110年度中簡字第3050號
原      告  江雨欣  
被      告  江杏苑  
            張遠愷  
上列當事人間請求損害賠償事件，本院於民國111年6月1日言詞
辯論終結，判決如下︰
　　主　　　文
被告張遠愷應給付原告新臺幣壹拾伍萬元，及自民國一一○年六
月二十九日起至清償日止，按週年利率百分之五計算之利息。
原告其餘之訴駁回。
訴訟費用由被告張遠愷負擔。
本判決原告勝訴部分得假執行。
    事實及理由
壹、兩造爭執要旨：
  一、原告主張：原告前於民國108年10月間，透過以居間及代
      辦汽車貸款為業之被告江杏苑介紹，向中古車商即被告張
      遠愷購買廠牌納智捷、型式C71HMCA、出廠年月104年1月
      、車牌號碼000-0000號自用小客貨車1部（下稱系爭車輛
      ），約定買賣價金為新臺幣（下同）37萬元，原告已依約
      給付上開買賣價金，系爭車輛並於108年12月3日過戶登記
      至原告指定之男友即訴外人孫哲偉名下。詎被告江杏苑曾
      向原告保證系爭車輛並非重大事故車，惟經原告送請台灣
      德國萊因技術監護顧問股份有限公司（下稱萊因公司）鑑
      定，發現系爭車輛於105年6月14日在納智捷斗南廠維修全
      車多項零件，其中大樑（右前側）之維修焊接即係因車體
      大樑曾遭嚴重撞擊，有車體主結構受損之情，應為重大事
      故車。又系爭車輛經原告查詢監理站網站車輛里程數，發
      現系爭車輛早於107年3月27日驗車時，里程數即高達155,
      158公里，卻於108年12月3日過戶檢驗時，遭惡意調整為8
      5,323公里。再者，被告江杏苑亦曾保證系爭車輛有導航
      及前後霧燈等配備，惟經原告比對，原告取得之系爭車輛
      並無上開配備。被告江杏苑既以居間為業，關於訂約事項
      ，應有調查之義務，且系爭車輛是否為重大事故車及業經
      調整里程數等，屬訂約之重要事項，被告江杏苑自難諉為
      不知，應負不完全給付之損害賠償責任。而被告張遠愷既
      以被告江杏苑為代理人，竟對上開重要事項故意不告知瑕
      疵，亦應負債務不履行及瑕疵擔保之責，且被告2人所負
      責任為不真正連帶責任。為此，爰依居間契約之法律關係
      及民法第360條、第227條第1項之規定，請求被告2人賠償
      系爭車輛之交易價差；另依民法第359條之規定，請求減
      少系爭車輛之買賣價金，再依同法第179條之規定請求被
      告張遠愷返還原告溢付之買賣價金，並聲明：㈠被告江杏
      苑應給付原告15萬元，及自起訴狀繕本送達翌日起至清償
      日止，按週年利率百分之5計算之利息。㈡被告張遠愷應給
      付原告15萬元，及自起訴狀繕本送達翌日起至清償日止，
      按週年利率百分之5計算之利息。㈢上開兩項如有任一被告
      已為給付，其餘被告於其給付範圍內，免除給付責任。
  二、被告江杏苑抗辯：伊不清楚系爭車輛是否為重大事故車，
      伊確實沒有將系爭車輛曾更換路碼表之事告知原告，對於
      系爭車輛於交車時沒有導航及前後霧燈配備亦不爭執。但
      伊得知原告不滿意系爭車輛後，曾以存證信函回覆原告願
      意以原車原價買回系爭車輛，並辦理車貸撤件，惟原告拒
      絕還車還款等語。並聲明：原告之訴駁回。
　三、被告張遠愷抗辯：伊對系爭車輛為重大事故車，且交車時
      並無導航及前後霧燈配備等情不爭執。又系爭車輛確曾更
      換過路碼表，伊在交車時已告知被告江杏苑等語。並聲明
      ：原告之訴駁回。
貳、得心證之理由：
  一、原告主張其於108年10月間，透過被告江杏苑之介紹，向
      中古車商即被告張遠愷購買系爭車輛，約定買賣價金為37
      萬元，原告已依約給付上開買賣價金，系爭車輛並於108
      年12月3日過戶登記至原告指定之男友孫哲偉名下等情，
      業據原告提出行車執照為證，且為被告所不爭執，堪信原
      告所陳上情為真正，本院即採為判決之基礎。
  二、原告復主張被告江杏苑係以居間為營業之人，依民法第56
      7條之規定，關於訂約事項，負有據實報告及調查之義務
      云云。然按稱居間者，謂當事人約定，一方為他方報告訂
      約之機會或為訂約之媒介，他方給付報酬之契約，民法第
      565條規定甚明。查被告江杏苑所經營之宥利行銷行雖係
      以辦理汽車貸款、二手車買賣為營業項目，有名片乙紙附
      卷可稽，惟原告自承被告江杏苑介紹其購買系爭車輛並未
      收取任何報酬等語（見本院卷第142頁），足認被告江杏
      苑只是單純介紹原告購買系爭車輛而已，被告江杏苑與原
      告間並無民法規定之居間關係存在，被告江杏苑自無依民
      法第567條之規定對原告負有據實報告及調查訂約事項之
      義務。是原告主張被告江杏苑違反該條規定，應對原告負
      債務不履行損害賠償之責云云，即無足採。
  三、原告再主張系爭車輛於交車前，即曾因車體大樑遭嚴重撞
      擊，有車體主結構受損之情，係屬重大事故車；且系爭車
      輛之里程數亦由155,158公里遭調整為85,323公里；另系
      爭車輛交車時並未配備導航及前後霧燈之設備等等，已提
      出系爭車輛之維修車歷、車輛照片、台灣德國萊茵中古車
      泡水事故與車籍檢測報告、里程表照片、車輛里程數查詢
      資料、檢驗里程數查詢資料、原告與被告江杏苑間之通訊
      軟體對話紀錄、車輛配備照片為證，且為被告張遠愷所不
      爭執（見本院卷第142、143頁），此等缺失涉及系爭車輛
      之車況，通常中古車商會在書面資料上記載明確，應屬買
      賣中古車之重要參考事項，自足以減少系爭車輛之價值，
      應認為系爭車輛係具有瑕疵。其中：
　　㈠系爭車輛為重大事故車乙節，被告張遠愷陳稱其於買賣契
      約簽訂之時尚不知此事；參以證人劉士毅於另案（臺中地
      檢署110年度偵字第27914號）偵查中證稱：「右側直樑有
      曾經變形再拉出燒焊痕跡，這必須要將車子抬高才能查看
      ，有結構受損痕跡就是指右側直樑有拉出燒焊痕跡，我才
      會勾有結構受損。（一般買車的人看車子是否能看出上開
      痕跡？）無法，應該只有汽車維修技師或檢測技師才能看
      出。」等語（見偵卷第35、36頁），被告張遠愷僅是中古
      車商，不具備修繕、檢測車輛之專業能力，對於系爭車輛
      之實際車況要難僅憑肉眼觀察即一望得知系爭車輛之右側
      直樑曾遭碰撞變形，而屬重大事故車。原告主張被告章遠
      愷係故意不告知系爭車輛為重大事故車云云，自不可採。
　　㈡關於系爭車輛里程數遭調整乙事，被告張遠愷自承係因系
      爭車輛曾更換路碼表所致，伊在交車時已告知被告江杏苑
      等語；被告江杏苑則稱伊未將系爭車輛曾更換路碼表之事
      告知原告等語（見本院卷第143頁）。被告江杏苑既已自
      被告張遠愷得知系爭車輛曾更換過路碼表，且系爭車輛之
      里程數為何對中古車之車價影響重大，被告江杏苑明知系
      爭車輛曾更換路碼表卻對原告隱瞞此事，實有故意不告知
      瑕疵之情事。又系爭買賣契約之簽訂及交車事宜，被告張
      遠愷自始均透過被告江杏苑接洽處理，被告張遠愷與原告
      未曾直接聯繫，此均據兩造陳明在卷，堪認被告江杏苑係
      受被告張遠愷之託與原告訂立系爭車輛買賣契約之代理人
      ，依民法第224條之規定，被告張遠愷應就被告江杏苑之
      故意或過失負同一責任，是被告張遠愷亦有故意不告知原
      告系爭車輛里程數遭調整之瑕疵。
　　㈢關於系爭車輛未配備導航及前後霧燈部分，被告江杏苑於
      買賣契約簽訂前經原告詢問系爭車輛有哪些配備時，卻明
      確告知原告系爭車輛有配備導航及前後霧燈（見本院卷第
      69頁），而此等配備為系爭車輛外觀上一望即知之車況，
      被告二人均無法諉為不知，足認被告張遠愷係故意不告知
      系爭車輛未配備有導航及前後霧燈之瑕疵，且系爭車輛亦
      不具備其所保證之品質。
  四、按物之出賣人對於買受人，應擔保其物依第373條之規定
      危險移轉於買受人時無滅失或減少其價值之瑕疵，亦無滅
      失或減少其通常效用或契約預定效用之瑕疵。但減少之程
      度，無關重要者，不得視為瑕疵。出賣人並應擔保其物於
      危險移轉時，具有其所保證之品質；買賣因物有瑕疵，而
      出賣人依前五條之規定，應負擔保之責者，買受人得解除
      其契約或請求減少其價金。但依情形，解除契約顯失公平
      者，買受人僅得請求減少價金，民法第354條、第359條分
      別定有明文。次按無法律上之原因而受利益，致他人受損
      害者，應返還其利益。雖有法律上之原因，而其後已不存
      在者，亦同，民法第179條亦有明定。承前所述，系爭車
      輛具有重大事故車、里程數經調整及未配備導航及前後霧
      燈之瑕疵，本院復查無原告有何明知系爭車輛有瑕疵仍簽
      訂買賣契約或發現上開瑕疵後未立即通知被告二人之情形
      ，揆諸上開規定，被告張遠愷自應對原告負物之瑕疵擔保
      之責，則原告請求減少系爭車輛之價金，並請求被告將所
      溢付之價金返還原告，於法洵屬有據。至於被告辯稱願意
      將原車以原價買回等語，應係表示與原告解除契約之意，
      然民法第359條既賦予買受人解除契約或請求減少價金之
      選擇權，出賣人自不得強要買受人與其解除契約，是被告
      此部分所辯，尚非可採。
  五、復按買受人因物有瑕疵，而得解除契約或請求減少價金者
      ，其解除權或請求權，於買受人依第356條規定為通知後
      六個月間不行使或自物之交付時起經過五年而消滅。前項
      關於六個月期間之規定，於出賣人故意不告知瑕疵者，不
      適用之，民法第365條規定甚明。又民法第365條第1項規
      定之期間係屬無時效性質之法定期間，買受人之減少價金
      請求權已否因該期間之經過而消滅，法院無待當事人之主
      張或抗辯，亦應依職權予以調查審認，以為判斷之依據（
      最高法院87年度台上字第2872號民事判決意旨參照）。查
      系爭車輛係於108年12月4日辦理交車（見本院卷第135頁
      中古車買賣交車同意書），原告係於110年6月3日提起本
      件訴訟（見本院卷第15頁收文戳章），而被告張遠愷就系
      爭車輛有里程數經調整及未配備導航及前後霧燈之瑕疵有
      故意不告知原告之情，但就系爭車輛為重大事故車並無所
      悉，自無故意不告知之事，業如前述，關於系爭車輛有里
      程數經調整及未配備導航及前後霧燈之瑕疵，應無上開原
      告須於通知出賣人6個月內行使減少價金請求權規定之適
      用，但關於系爭車輛為重大事故車之瑕疵，原告仍須於通
      知出賣人6個月內行使減少價金請求權。觀諸被告江杏苑
      所提之存證信函（見本院卷第121頁），被告江杏苑於108
      年12月18日曾在該函提及原告對車況不甚滿意等語，可以
      推知原告於108年12月18日以前即已得知系爭車輛有上開
      瑕疵並通知被告江杏苑，原告亦自承其於108年12月10日
      即已發現上開瑕疵，並於同日通知被告等語（見本院卷第
      143頁），惟原告直至110年6月3日始提起本件訴訟請求減
      少價金，顯已超過6個月期間，依上開規定，原告就系爭
      車輛為重大事故車瑕疵之價金減少請求權已歸於消滅。
  六、再按買賣之物，缺少出賣人所保證之品質者，買受人得不
      解除契約或請求減少價金，而請求不履行之損害賠償；出
      賣人故意不告知物之瑕疵者亦同；因可歸責於債務人之事
      由，致為不完全給付者，債權人得依關於給付遲延或給付
      不能之規定行使其權利。因可歸責於債務人之事由，致給
      付不能者，債權人得請求賠償損害，民法第360條、第227
      條第1項、第226條第1項分別定有明文。查依原告與被告
      江杏苑間之通訊軟體對話紀錄，被告江杏苑未曾向原告保
      證系爭車輛非屬重大事故車，被告二人亦無故意不告知系
      爭車輛為重大事故車，是原告尚不得依民法第360條之規
      定，請求被告就其所受損害負賠償之責。然中古車是否曾
      為重大事故車通常會影響該中古車之性能、安全及使用年
      限，為中古車價值之重要參考依據，中古車商出售中古車
      大多會標明該中古車是否為重大事故車，中古車商如未明
      確告知，買受人通常會認為其所購買之中古車非屬重大事
      故車。本件被告張遠愷係以經營中古車買賣為業，既未事
      先告知原告系爭車輛為重大事故車，即應交付原告非屬重
      大事故車之車輛，始符合債之本旨，然其所交付之系爭車
      輛事後竟遭發現屬重大事故車，被告張遠愷就此自有不完
      全給付之情事，且此瑕疵顯然無法補正。又系爭車輛是否
      為重大事故車，被告張遠愷只要向系爭車輛之原廠稍加詢
      問，即可如原告取得維修車歷，得知系爭車輛曾於105年6
      月間修繕右前側大樑，且該次修繕時，系爭車輛幾乎全車
      受損，總修繕金額高達20餘萬元，系爭車輛應曾遭遇嚴重
      之車禍事故，並循此端倪進一步委請專業人士檢查，亦可
      發現系爭車輛右側直樑結構前端曾受損維修，確認系爭車
      輛為重大事故車，惟被告張遠愷身為中古車商，竟怠於調
      查系爭車輛之車況，貿然將系爭車輛出售予不知情之原告
      ，足認被告張遠愷交付重大事故車予被告係有過失，而有
      可歸責之事由，故原告依民法第227條第1項、第226條第1
      項之規定，請求被告張遠愷賠償系爭車輛所減損之交易價
      值，應屬有據。
  七、經本院檢附系爭車輛之維修車歷及台灣德國萊茵中古車泡
      水事故語車及檢測報告、車輛里程數查詢資料、車輛配備
      照片等資料，函請台中市汽車商業同業公會鑑定系爭車輛
      因前開瑕疵於108年12月4日交車時，應予減價之金額為何
      ？該會回覆略以：曾更換前保險桿、水箱、水箱護罩、水
      箱支架、右前葉子板、左前葉子板、前橫樑、左前車門、
      左後車門、右前驅動軸、氣囊，應減損之金額約為10萬元
      左右；里程數155,158公里與85,323公里，應減損之金額
      約為5萬元左右；該車款有無配備導航及霧燈，對中古車
      並不會造成減價等語（見本院卷第161頁）。可知系爭車
      輛於108年12月4日交車時，實際價值應比兩造約定之交易
      價格再減少15萬元，被告張遠愷就此15萬元或有溢收，或
      應賠償原告。從而，原告依民法第359條、第179條及第22
      7條第1項、第226條第1項之規定，請求被告張遠愷給付原
      告15萬元，及自起訴狀繕本送達翌日即111年6月29日（見
      本院卷第85頁送達證書）起至清償日止，按週年利率百分
      之5計算之遲延利息，為有理由，應予准許；逾此範圍之
      請求，則屬無據，應予駁回。
  八、本件係就民事訴訟法第427條第1項訴訟適用簡易程序所為
      被告張遠愷敗訴之判決，爰依職權宣告假執行。
  九、本件事證已臻明確，兩造其餘攻擊防禦方法及舉證，核於
      判決結果不生影響，爰不一一論斷，附此敘明。
參、訴訟費用負擔之依據：民事訴訟法第79條。　　　
中　　華　　民　　國　　111 　年　　6 　　月　　17　　日
                  臺中簡易庭    法  官  林筱涵
以上為正本係照原本作成。
如不服本判決，應於送達後20日內，向本院提出上訴狀並表明上
訴理由，如於本判決宣示後送達前提起上訴者，應於判決送達後
20日內補提上訴理由書（須附繕本）。如委任律師提起上訴者，
應一併繳納上訴審裁判費。
中　　華　　民　　國　　111 　年　　6 　　月　　17　　日
                                書記官  張峻偉